【裁判字號】    99,訴,769
【裁判日期】    991029
【裁判案由】    搶奪
【裁判全文】
臺灣嘉義地方法院刑事判決               99年度訴字第769號
公  訴  人  臺灣嘉義地方法院檢察署檢察官
被      告  乙○○
上列被告因搶奪案件，經檢察官提起公訴（99年度偵字第7129號
），本院合議庭裁定由受命法官獨任行簡式審判程序，判決如下
：
    主  文
乙○○犯搶奪罪，處有期徒刑陸月，如易科罰金，以新臺幣壹仟
元折算壹日。扣案之口罩壹個沒收。
    犯 罪 事 實
一、乙○○家境貧寒，又罹患肝硬化併腹水及水腫，無法工作，
    因積欠醫藥費，竟意圖為自己不法之所有，基於搶奪之犯意
    ，於民國99年9月7日9時33分許，騎乘車牌號碼PZV-780號重
    型機車，將其所有之口罩1個，套在上揭機車後車牌，以掩
    飾身分逃避查緝，至址設嘉義市○區○○路293巷4號之嘉美
    銀樓，向銀樓負責人甲○○佯稱購買金項鍊，並在觀看金項
    鍊時，趁甲○○不備之際，徒手搶奪金項鍊1條（價值新臺
    幣5萬元）得手後，騎乘上開機車逃逸，甲○○見狀追出店
    外，自後抓住乙○○衣服，2人因重心不穩同時倒地受傷（
    傷害部分未據告訴），甲○○起身後乘機取下機車鑰匙，返
    回銀樓報案，乙○○則牽著機車逃逸，在嘉義市○區○○路
    299巷5號前，為據報到場之員警當場逮捕，並扣得上開金項
    鍊1條（業已發還）及口罩1個。
二、案經嘉義市政府警察局一分局報請臺灣嘉義地方法院檢察署
    檢察官偵查起訴，經本院合議庭裁定由受命法官獨任行簡式
    審判程序。
    理  由
一、訊據被告乙○○對於上揭犯罪事實，於本院準備程序及審理
    時均坦承不諱（見本院99年度訴字第769號卷-下稱本院卷，
    第32、42-44頁），並經證人即被害人甲○○於警詢及偵查
    時證述明確（見警卷第10-12頁、偵卷第34-35頁），復有扣
    押筆錄、被害報告單、贓物認領保管單各1份、照片21張、
    車輛詳細資料報表1份等附卷可憑（見警卷第14-16、19-24
    頁），另有口罩1個扣案可資佐證，是依上揭補強證據已足
    認被告所為之任意性自白，核與事實相符，本件事證明確，
    被告之犯行堪予認定。
二、核被告所為，係犯刑法第325條第1項之搶奪罪。爰審酌被告
    國中肄業之智識程度，犯罪之動機，不思正途獲取金錢，行
    為之手段，所搶奪之物品價值，被害人所受之損害，及被告
    犯後坦承犯行，已與被害人達成和解，經被害人表示不予追
    究，對本件刑度無意見，有本院電話記錄查詢表、和解書各
    1份在卷可參（見本院卷第20、55頁），暨被告罹患肝硬化
    併腹水及水腫，無法工作，身體狀況不佳，領有身心障礙手
    冊，家裏為中低收入戶，獨力扶養11歲之兒子，有中華民國
    身心障礙手冊影本、臺灣嘉義看守所收容人病況說明書、戶
    籍謄本、嘉義縣民雄鄉中低收入戶證明書各1份附卷可考（
    見警卷第13頁、本院卷第23、53-54、56頁）等一切情狀，
    量處如主文所示之刑，並諭知易科罰金之折算標準。雖檢察
    官對被告求處有期徒刑2年，惟被告係因一時思慮欠周，始
    觸犯法網，本院綜合被告犯行之一切情狀，認對其量處如主
    文所示之刑，已足收懲儆之效，檢察官具體求刑之刑度範圍
    尚屬過重。扣案之口罩1個，係被告所有供犯罪所用之物，
    業據被告於本院審理時供承在卷（見本院卷第39頁），爰依
    刑法第38條第1項第2款宣告沒收。
三、按保安處分係對受處分人將來之危險性所為拘束其身體、自
    由之處置，以達教化與治療之目的，為刑罰之補充制度，本
    諸法治國家保障人權之原理及刑法之保護作用，其法律規定
    之內容，應受比例原則之規範，使保安處分之宣告，與行為
    人所為行為之嚴重性，行為人所表現之危險性，及對行為人
    未來行為之期待性相當（司法院大法官釋字第471號解釋參
    照）。雖檢察官請求宣告被告強制工作，惟本院衡酌被告搶
    奪之次數為1次，搶奪之手段及過程，其行為表現之嚴重性
    、危險性應非達於無可容忍之程度，依憲法比例原則之規範
    ，認本件量處被告如主文所示之刑，已足收懲儆之效。再者
    ，被告前無侵害他人財產，經法院判處罪刑之犯罪紀錄，且
    被告於85年3月19日執行前案完畢迄今，僅有本件搶奪犯行
    ，有臺灣高等法院被告前案紀錄表1份附卷可稽，是難認被
    告有何犯罪之習慣，被告經由本件有期徒刑之適當執行後，
    尚非全然不能對其產生矯正策勵之影響，故本件尚未達須以
    保安處分預防矯治之程度，而有施以強制工作之必要，爰不
    併予宣告強制工作。
據上論斷，應依刑事訴訟法第273條之1第1項、第299條第1項前
段，刑法第325條第1項、第41條第1項前段、第38條第1項第2款
，判決如主文。
本案經檢察官郭志明到庭執行職務。
中    華    民    國    99    年    10    月    29    日
                       刑事第二庭  法  官  卓春慧
以上正本證明與原本無異。
如不服本判決應於收受判決後10日內向本院提出上訴書狀，並應
敘述具體理由；其未敘述上訴理由者，應於上訴期間屆滿後20日
內向本院補提理由書（均須按他造當事人之人數附繕本）「切勿
逕送上級法院」。告訴人或被害人如對於本判決不服者，應具備
理由請求檢察官上訴，其上訴期間之計算係以檢察官收受判決正
本之日期為準。
中    華    民    國    99    年    10    月    29    日
                                   書記官  李玫娜
附錄本案論罪科刑法條全文：
刑法第325條第1項：
意圖為自己或第三人不法之所有，而搶奪他人之動產者，處6月
以上5年以下有期徒刑。

司法院資訊處製作；財團法人民間司法改革基金會備份。
